【裁判字號】    98,上訴,425
【裁判日期】    980602
【裁判案由】    違反槍砲彈藥刀械管制條例
【裁判全文】
臺灣高等法院臺南分院刑事判決         98年度上訴字第425號
上  訴  人  臺灣雲林地方法院檢察署檢察官
被      告  乙○○
                      樓
                    （現另案於臺灣雲林監獄執行中）
上列上訴人因被告違反槍砲彈藥刀械管制條例案件，不服臺灣雲
林地方法院97年度訴字第1452號中華民國98年3月17日第一審判
決（起訴案號：臺灣雲林地方法院檢察署97年度偵字第5226號）
，提起上訴，本院判決如下：
    主  文
上訴駁回。
    理  由
一、公訴意旨略以：被告乙○○明知未經主管機關許可，不得持
    有各式槍砲所使用具殺傷力之子彈，竟仍未經許可，於民國
    （下同）96年5、6月間前某日，基於持有具殺傷力子彈之犯
    意，在不詳地點收受具有殺傷力之9.0mm土造子彈2顆而持有
    之。嗣於96年5、6月間某日，在臺北縣林口鄉○○路某小吃
    攤，將上開2顆子彈贈與甲○○。其後於97年7月29日1時45
    分許，為警在甲○○位於臺北縣林口鄉○○路124巷10弄23
    號3樓居處搜索時，在屋內床頭櫃內及不知情之丙○○所有
    手提包內，分別扣得上開土造子彈各1顆。因認被告涉嫌違
    反槍砲彈藥刀械管制條例第12條第4項之未經許可持有子彈
    罪嫌。
二、關於證據能力：
  (一)按被告以外之人於審判外之言詞或書面陳述，除法律有規定
    者外，不得作為證據，刑事訴訟法第159條第1項定有明文。
    惟被告以外之人於偵查中向檢察官所為之陳述，除顯有不可
    信之情況者外，得為證據；被告以外之人於審判外之陳述，
    雖不符刑事訴訟法第159條之1至第159條之4規定得為證據之
    情形，而經當事人於審判程序同意作為證據，法院審酌該言
    詞陳述或書面陳述作成時之情況，認為適當者，亦得為證據
    ，刑事訴訟法第159條之1第2項及第159條之5第1項分別定有
    明文。
  (二)經查甲○○於警詢及偵查中之證述、丙○○於警詢中之陳述
    ，及內政部警政署刑事警察局槍彈鑑定書1份，雖均屬被告
    乙○○以外之人於審判外之言詞或書面陳述，然經被告與檢
    察官同意作為證據使用，復經本院審酌該言詞或書面陳述作
    成時之情況，亦無不當或有何顯不可信之情形，依上規定，
    應認具有證據能力，得作為本件證據使用。
三、按犯罪事實應依證據認定之，無證據不得認定犯罪事實，不
    能證明被告犯罪者，應諭知無罪之判決，刑事訴訟法第154
    條第2項、第301條第1項分別定有明文。又刑事訴訟法第161
    條第1項規定：檢察官就被告犯罪事實，應負舉證責任，並
    指出證明之方法。因此，檢察官對於起訴之犯罪事實，應負
    提出證據及說服之實質舉證責任。倘其所提出之證據，不足
    為被告有罪之積極證明，或其指出證明之方法，無從說服法
    院以形成被告有罪之心證，基於無罪推定之原則，自應為被
    告無罪判決之諭知，最高法院92年臺上字第128號判例可資
    參照。
四、公訴意旨認被告涉犯槍砲彈藥刀械管制條例第12條第4項未
    經許可持有子彈罪嫌，無非係以甲○○於警詢及偵查中之證
    述、丙○○於警詢中之陳述、內政部警政署刑事警察局97年
    8月22日刑鑑字第0970114284號槍彈鑑定書1份、現場照片6
    張等為其主要論據。
五、訊據被告乙○○堅詞否認有何持有子彈犯行，並辯稱扣案子
    彈並非是伊交付甲○○，亦非伊所有；因伊有積欠修車行汽
    車修理費約新臺幣（下同）2萬元，導致所有之汽車遭販賣
    求償，伊央請甲○○居中協調還車事宜，車子拿不回來，且
    被賣了8萬元，甲○○拿了5萬元回來，卻一毛錢也沒有歸還
    給被告，之後經不斷以電話詢問，甲○○還表示錢沒有拿到
    ，顯然不想給錢，而與甲○○間有上開金錢糾葛，故甲○○
    才指被查扣之子彈2顆係伊所交付等語。經查：
  (一)97年7月29日1時45分許，甲○○為警在其位於臺北縣林口鄉
    ○○路124巷10弄23號3樓居處查獲，並在屋內床頭櫃內及不
    知情之丙○○所有手提包內分別扣得上開土造子彈各1顆，
    此情與甲○○、丙○○之陳述相符，復有甲○○因違反槍砲
    彈藥刀械管制條例第12條第4項之未經許可持有子彈罪，經
    臺灣板橋地方法院97年度簡字第8419號判刑之裁判書1份在
    卷可參（見本院卷第14頁）。而查獲之改造子彈，經內政部
    警政署刑事警察局鑑定結果認為：送鑑子彈貳顆，認均係非
    制式子彈，由金屬彈殼組合直徑9.0±0.5㎜金屬彈頭而成，
    採樣壹顆試射，認具殺傷力。亦有該局97年8月22日刑鑑字
    第0970114284號槍彈鑑定書鑑定書1份（臺灣板橋地方法院
    檢察署97年偵字第22087號卷第116頁至第118頁）附卷可參
    ，此部分事實均堪以認定。據此，可以先確定的是，當天到
    場執行搜索員警，是在甲○○上開住處查獲甲○○持有具殺
    傷力之子彈2顆，並未在現場直接查獲被告乙○○。
  (二)復查證人甲○○雖於警詢及偵查中均稱：伊與乙○○於96年
    5、6月間某日在林口鄉○○路某小吃攤內飲酒，當時被告乙○○取出2顆子彈展示，伊見狀向乙○○要求收藏、擺飾用
    ，乙○○即將2顆子彈贈與交付。之後丙○○與其他朋友到
    場，喝酒當時怕丟掉，就隨手將其中一顆有火藥子彈丟於丙○○背包內，另一顆無火藥子彈，則放在家中抽屜內，丙○○並不知情等語（見臺灣板橋地方法院檢察署97年偵字第22
    087號卷第9頁、第103、104頁、第110、111頁、第115頁，
    臺灣雲林地方法院檢察署97年偵字第5266號卷第24頁至第26
    頁）。其於原審審理中亦證稱：2顆子彈係乙○○交付等語
    （見原審卷第35頁）。
  (三)雖證人甲○○一再強調上開2顆子彈是被告乙○○所交付，
    惟關於當天交付子彈之情節部分，於原審審理時卻稱：「（
    問：那時候旁邊有誰？）烏鴉、還有別人，忘記了。」、「
    （問：喝酒不是都有很多朋友？）隔壁桌跟我們喝兩杯就走
    了。」、「（問：不是你喝醉不知道誰給你的？）沒有喝醉
    。」、「（問：你說那個烏鴉叫什麼名字？）丙○○。」、
    「（問：你說還有別人，那個別人綽號？）老闆、隔壁桌的
    客人剛好認識，只是過來喝了一、兩杯就走了。」等語（見
    原審卷第34頁至第35頁背面）。只見證人甲○○說當天沒有
    喝醉，且一口咬定2顆子彈是被告乙○○所交付，然關於當
    天現場有何人，只知道有其他人，但說來說去還是僅有丙○○1人。另證人丙○○亦於原審審理時證稱：「（問：在米
    粉攤的時候有幾個人？）忘記了。」、「（問：大概幾個？
    ）應該有5、6個。」、「（問：有你認識的人？綽號什麼名
    字？）甲○○、乙○○。」、「（問：除了他們兩個以外還
    有幾個人？）沒有回答。」等語（見原審卷第39頁背面、第
    40頁），但其2人均無法指出究竟尚有其他何人在場。而證
    人丙○○並於警詢陳稱及原審審理時均證稱：其當天沒有看
    到乙○○將子彈交付予甲○○，也不知道甲○○有將1顆子
    彈丟到其包包裡等語（見臺灣板橋地方法院檢察署97年偵字
    第22087號卷第17頁、第115頁，原審卷第39頁背面），丙○○並未指證上開2顆子彈係由被告乙○○所交付等情。又證
    人甲○○於本院審理時證稱：係於被查獲前七、八個月，由
    被告交付該二顆子彈，核與前稱係96年5、6月間交付，已有
    不符。因此，證人甲○○指稱被告交付上開子彈一節，並無
    其他事證可為佐證。
  (四)縱使被告與證人甲○○、丙○○有於96年5、6月間某日在林
    口鄉○○路某小吃攤內飲酒，而子彈並非一般物品，係屬違
    禁物，且持有子彈會涉及刑事犯罪，被告無特殊之動機、目
    的，竟會將之攜至公眾得自由出入之小吃攤，甚至在大庭廣
    眾之下大方炫耀所有之子彈，已不合常情，又據證人甲○○
    上開證述，可知當場會有老闆、隔壁桌的客人過來喝了1、2
    杯，縱證人甲○○未報警查緝，其他朋友、客人亦有可能發
    現而報警處理，被告是否會因所謂酒醉而甘冒風險如此為之
    ，亦非無疑。
  (五)再者，被告乙○○辯稱：其與甲○○間因有上開金錢糾葛，
    甲○○才指其交付子彈等情。而證人甲○○於原審審理時結
    證稱：「車子錢是原本他欠別人錢，車子就被人家直接過戶
    ，他叫我幫他把車子要回來，那時車子沒辦法要回來，他只
    欠人家3萬，車子就被人家牽走，我幫他處理的時候，對方
    說車子沒辦法還，我就叫對方不然你也要拿一些錢出來處理
    車子，對方拿5萬元給我。」、「（問：那5萬元？）5萬元
    因為請一些朋友幫忙，有拿錢去吃飯給人家買茶葉。」、「
    （問：最後5萬你交多少給乙○○？）沒有。」、」（問：
    這5萬元你有無跟乙○○提過？）有。」、「（問：這5萬元
    你有沒有提過要給幫忙處理的人？）有。」、「（問：他如
    何說？）他說看你要怎樣如果有剩下的再給他。」、「這件
    車錢的事情在去米粉攤喝酒之前。」等語（見原審卷第36頁
    至第37頁），足見證人甲○○確實受到被告乙○○請託代為
    處理還車事宜，然證人甲○○卻未將錢交付被告，益徵被告
    所辯與證人間有因金錢糾紛產生嫌隙應非虛妄，且子彈係屬
    違禁物，若係被告乙○○所有，當屬得來不易之物，在有上
    開不愉快之糾紛下，僅因證人甲○○要求，就無條件將上開
    2顆子彈贈與，要非無疑。從而，被告辯稱，證人甲○○係
    因上開金錢糾紛，指其交付扣案子彈一情，亦非全然不可能
    。
  (六)是本件證人甲○○上開證述關於被告乙○○交付子彈一節，
    存有諸多疑點，是否與事實相符，顯有可疑，而難僅憑此即
    為不利於被告之認定。
六、綜上所述，公訴意旨所舉主要證人甲○○之證詞，無從以其
    他證據加以檢驗，是否與事實相符；再者，證人甲○○與被
    告乙○○有上開金錢糾紛存在外，其所述又有上開疑點存在
    ，尚不足認定查獲甲○○持有之2顆子彈確實係由被告乙○○交付，而使原審達到被告乙○○確實持有上開子彈之心證
    。此外，復查無其他證據證明被告確有公訴意旨所指之上開
    犯行，因此原審以不能證明被告犯罪而諭知無罪之判決，核
    無不合，檢察官上訴意旨，仍執前詞，指摘原判決不當，非
    有理由，應予駁回。
據上論結，應依刑事訴訟法第368條，判決如主文。
本案經檢察官趙中岳到庭執行職務。
中    華    民    國    98    年    6     月    2     日
                  刑事第五庭    審判長法  官  楊明章
                                      法  官  顏基典
                                      法  官  楊子莊
以上正本證明與原本無異。
檢察官如不服本判決應於收受本判決後十日內向本院提出上訴書
，其未敘述上訴理由者並得於提起上訴後十日內向本院補提理由
書。
本件被告不得上訴。
                                      書記官  王全龍
中    華    民    國    98    年    6     月    3     日


司法院資訊處製作；財團法人民間司法改革基金會備份。
